【裁判字號】    95,台上,3817
【裁判日期】    950713
【裁判案由】    違反毒品危害防制條例
【裁判全文】
最高法院刑事判決            九十五年度台上字第三八一七號
    上  訴  人  甲○○
                        （另案在台灣宜蘭監獄執行）
上列上訴人因違反毒品危害防制條例案件，不服台灣高等法院中
華民國九十五年三月二十四日第二審更審判決（九十四年度重上
更(三)字第二一六號，起訴案號：台灣板橋地方法院檢察署九十一
年度偵字第三五九四號），提起上訴，本院判決如下：
    主  文
原判決撤銷，發回台灣高等法院。
    理  由
本件原判決認定上訴人甲○○有施用毒品之惡習，於民國九十一
年二月十五日，在其台北縣中和市○○路四十九號四樓住處，明
知姓名年籍不詳，綽號「小熊」之成年男子，所攜帶前來之第一
級毒品海洛因磚一‧五塊（驗餘淨重共四七一‧五公克、包裝重
十二‧一九公克），係意圖販賣而買入之毒品，因乾燥度不足，
銷售不易，乃出言表示其有辦法將之烘乾，「小熊」遂將該海洛
因磚留下，上訴人嗣著手以乾燥劑等各種方法除溼乾燥之，以幫
助「小熊」得以早日販售，而在「小熊」取回前，警方即獲報，
於同年月十七日凌晨一時許，持搜索票前往上訴人住處搜索，扣
得該海洛因磚一‧五塊，以及搗碎器二組、電子磅秤一台、海洛
因磚壓製器一組、研磨機一台、分裝袋四百三十二個、電子計算
機一台等情。因而撤銷第一審關於上訴人部分之判決，改判論處
上訴人幫助販賣第一級毒品罪刑（累犯），固非無見。
惟查刑法上之幫助犯，以在他人實行犯罪行為前或實行中，予以
助力，為構成要件。若於他人犯罪完成後為之幫助，除法律別有
處罰規定，應依其規定論處罪刑外，尚難以幫助犯之例相繩。原
判決理由謂：販賣毒品罪，並不以販入之後復行賣出為必要，倘
以營利為目的，將毒品販入，或販出，有一於此，犯罪即成立，
應論以販賣毒品既遂罪。綽號「小熊」者，係意圖販賣海洛因而
大量購入扣案海洛因，自應成立販賣第一級毒品既遂罪。而上訴
人明知「小熊」在販毒，所持有之扣案海洛因潮濕，難以銷售，
遂基於幫助「小熊」能順利銷售之意思，取得該海洛因並手進
行乾燥之行為，其有幫助販賣毒品之行為足可認定（原判決理由
四(五)、五、(二)），因而論以幫助販賣第一級毒品罪。然稽諸原判
決所記載之前揭事實，如果無訛，則「小熊」是否意圖販賣而販
入扣案之海洛因後，因乾燥度不足，銷售不易，才將之交由上訴
人除溼乾燥之，以便出售？如「小熊」此販入行為成立販賣第一
級毒品既遂罪，則上訴人對其販入行為實行前或實行中，究有無
給予何幫助？又「小熊」將海洛因交由上訴人除溼乾燥後，是否
尚未取回即被查獲？其間有無賣出之行為？苟無賣出之行為，上
訴人如係基於幫助其販賣而為其除溼，究竟幫助「小熊」犯了何
罪名？均有欠明瞭，原判決對此未詳予調查釐清，剖析明白，遽
為判決，尚嫌速斷。又原判決理由記載：上訴人持有超乎一般吸
毒者之持有數量，並有搗碎器、電子秤、分裝袋等工具，其意圖
販毒而購入海洛因，有九成以上之可能性；惟販賣第一級毒品，
其法定刑為死刑、無期徒刑，允宜特別慎重。因原審查無直接證
據足以證明上訴人有販毒意圖，……認為上訴人為幫助他人販毒
，而非其自己意圖販賣海洛因等語（原判決理由六、(八)）。既謂
上訴人意圖販毒而購入海洛因，有九成以上之可能性，又謂查無
直接證據足以證明上訴人有販毒意圖，前後齟齬，亦有判決理由
矛盾之可議。上訴意旨指摘原判決不當，非無理由。按第三審法
院應以第二審判決所確認之事實為判決基礎，刑事訴訟法第三百
九十四條第一項前段定有明文。原判決上述之違背法令影響於事
實之確定，本院無可據以為裁判，仍應將原判決撤銷，發回原審
法院更為審判。原判決不另為無罪諭知部分，基於審判不可分原
則，併予發回。
據上論結，應依刑事訴訟法第三百九十七條、第四百零一條，判
決如主文。
中    華    民    國  九十五  年    七    月  十三  日
                      最高法院刑事第一庭
                          審判長法官  董  明  霈
                                法官  林  茂  雄
                                法官  張  祺  祥
                                法官  呂  永  福
                                法官  洪  佳  濱
      本件正本證明與原本無異
                                      書  記  官
中    華    民    國  九十五  年    七    月   十八   日
                                                   Ｍ


司法院資訊處製作；財團法人民間司法改革基金會備份。
